【裁判字號】    99,訴,791
【裁判日期】    990802
【裁判案由】    偽造文書等
【裁判全文】
臺灣高雄地方法院刑事判決               99年度訴字第791號
公  訴  人  臺灣高雄地方法院檢察署檢察官
被      告  乙○○
                    （現於臺灣臺中分監執行中，暫寄押於臺
            甲○○
上列被告因偽造文書等案件，經檢察官提起公訴（99年度偵字第
3043號），本院改依簡式審判程序審理，判決如下：
    主  文
乙○○共同犯竊盜罪，累犯，處有期徒刑伍月，如易科罰金，以
新臺幣壹仟元折算壹日。又共同犯行使偽造私文書罪，累犯，處
有期徒刑肆月，如易科罰金，以新臺幣壹仟元折算壹日；偽造如
附表編號一所示「丙○○」之署名壹枚沒收之。又共同犯行使偽
造私文書罪，累犯，處有期徒刑伍月，如易科罰金，以新臺幣壹
仟元折算壹日；偽造如附表編號二、四所示「丙○○」之署名貳
枚均沒收之。應執行有期徒刑壹年，如易科罰金，以新臺幣壹仟
元折算壹日；偽造如附表編號一、二、四所示「丙○○」之署名
參枚均沒收之。
甲○○共同犯竊盜罪，處有期徒刑參月，如易科罰金，以新臺幣
壹仟元折算壹日。又共同犯行使偽造私文書罪，處有期徒刑參月
，如易科罰金，以新臺幣壹仟元折算壹日；偽造如附表編號一所
示「丙○○」之署名壹枚沒收之。又共同犯行使偽造私文書罪，
處有期徒刑肆月，如易科罰金，以新臺幣壹仟元折算壹日；偽造
如附表編號二、四所示「丙○○」之署名貳枚均沒收之。應執行
有期徒刑捌月，如易科罰金，以新臺幣壹仟元折算壹日；偽造如
附表編號一、二、四所示「丙○○」之署名參枚均沒收之。
    事  實
一、乙○○前因詐欺案件，經本院以94年度簡字第4077號判處有
    期徒刑4 月確定，於民國95年5 月8 日易科罰金執行完畢。
    詎猶不知悛悔，(一)復與其妻甲○○共同意圖為自己不法所有
    ，基於竊盜之犯意聯絡，於98年7 月4 日凌晨0 時30分許，
    推由甲○○駕駛其所有車牌號碼HD-2565 號之自小客車，搭
    載乙○○前往屏東縣潮州鎮，由乙○○選定行竊目標後，在
    屏東縣潮州鎮○○路1 之5 號前，以不詳之方式侵入丙○○
    停放於該處之車牌號碼LR-5699 號自用小客車，竊得車內之
    硬幣新臺幣（下同）400 元、皮包內丙○○之國民身分證、
    汽車駕駛執照、郵局存摺、郵局提款卡、健保卡及中國信託
    商業銀行信用卡（卡號：0000-0000-0000-0000 號），甲○○則將上開車輛停於附近並在車內把風接應。(二)其2 人另共
    同意圖為自己不法所有，基於行使偽造私文書、詐欺取財之
    犯意聯絡，由甲○○陪同乙○○持上揭竊得之中國信託商業
    銀行信用卡，於附表編號1 所示之時間、地點、金額，刷卡
    加油消費，再於附表編號2 、3 、4 所示之時間、地點、金
    額，接續刷卡用以購買泡麵、香煙、洗衣粉、沐浴乳、高粱
    酒等家庭物品；期間並在信用卡消費簽帳單持卡人簽名欄位
    上偽簽「丙○○」之署名共計3 枚（附表編號3 該筆消費為
    免簽名刷卡），而偽造上開具有私文書性質之信用卡消費簽
    帳單共3 紙，再交付予各該店家之服務員而行使，致該等服
    務員陷於錯誤，均誤信係丙○○本人持卡消費，而交付上開
    商品，足生損害於丙○○、臺灣中油股份有限公司、家福股
    份有限公司及中國信託商業銀行對帳務管理之正確性。嗣經
    丙○○報警處理，始經警循線查獲上情。
二、案經屏東縣政府警局潮州分局報由臺灣屏東地方法院檢察署
    呈請臺灣高等法院高雄分院檢察署檢察長令轉臺灣高雄地方
    法院檢察署檢察官偵查起訴。
    理  由
一、本件被告乙○○、甲○○所犯係死刑、無期徒刑、最輕本刑
    為3 年以上有期徒刑以外之罪，其於審理程序中就被訴事實
    為有罪之陳述，經審判長告知簡式審判程序之旨，並聽取公
    訴人、被告之意見後，認為適宜進行簡式審判程序，經本院
    合議庭裁定改依簡式審判程序審理。又簡式審判程序之證據
    調查，依刑事訴訟法第273 條之2 規定，不受同法第159 條
    第1 項審判外陳述排除之限制，再被告對於卷內之各項證據
    ，亦不爭執證據能力，故卷內所列之各項證據，自得作為證
    據，先予敘明。
二、前揭犯罪事實，業據被告乙○○、甲○○坦承不諱，核與證
    人即被害人丙○○於警詢、偵查中證述情節相符，並有臺灣
    屏東地方法院98年度聲搜字第491 號搜索票、屏東縣政府警
    察局潮州分局搜索筆錄、搜索報告、冒用明細、信用卡簽帳
    單共4 紙、現場監視器翻拍照片、車牌號碼HD-2565 號車籍
    查詢、行政院環保署廢機動車輛回收管制單在卷可稽（見警
    卷第14～27、33～34頁，警聲搜卷第14頁）；又刑法上之故
    意，可分為直接故意與不確定故意（間接故意），所謂「不
    確定故意」，係指行為人對於構成犯罪之事實，預見其發生
    而其發生並不違背其本意者，查被告甲○○陳稱被告乙○○
    要其載他出門時，其有疑問，因為之前他才犯案，其想說他
    應該是要去偷東西，但還是載他去等語，顯係被告甲○○有
    意搭載被告乙○○前往行竊地點，並在附近負責把風接應，
    就被告乙○○竊取他人財物之結果應有所認識，且對此事實
    之發生亦不違反其本意，是被告甲○○有與被告乙○○共同
    竊盜之不確定故意甚明。由此足認被告2 人之任意性自白與
    事實相符，被告2 人之犯行洵堪認定，均應予依法論科。
三、論罪科刑：
（一）核被告乙○○、甲○○就事實欄一、(一)所為，均係犯刑法
      第320 條第1 項之竊盜罪；就事實欄一、(二)（即附表所示
      部分）所為，均係犯刑法第339 條第1 項之詐欺取財罪、
      第216 條、第210 條之行使偽造私文書罪（編號3 部分係
      犯刑法第339 條第1 項之詐欺取財罪）。被告乙○○、甲○○就上開犯行，有犯意聯絡及行為負擔，均應論以共同
      正犯。被告2 人偽造「丙○○」署名，屬偽造信用卡消費
      簽帳單私文書之部分行為；偽造私文書之低度行為，復為
      行使之高度行為所吸收，均不另論罪。被告乙○○、甲○○如附表編號2 、3 、4 所示之犯行，時間相隔不過30分
      鐘、地點均在家樂福鼎山店，時空密接，顯均基於單一之
      犯意聯絡所為，為接續犯，應僅論以1 罪。又被告2 人以
      一冒名刷卡行為，同時觸犯詐欺取財及行使偽造私文書罪
      ，屬想像競合犯，應依刑法第55條規定，從一重之行使偽
      造私文書罪處斷。被告2 人所犯上開竊盜1 罪、行使偽造
      私文書2 罪，均犯意各別、行為互殊，應予分論併罰。再
      被告乙○○前有如事實欄所載之犯罪科刑及執行情形，有
      臺灣高等法院被告前案紀錄表1 份在卷可按（見訴字卷第
      82頁），其於受徒刑之執行完畢後，5 年以內故意再犯本
      件有期徒刑以上各罪，均屬累犯，俱應依刑法第47條第1
      項規定，分別加重其刑。
（二）本院審酌被告乙○○、甲○○夫妻均尚值青壯，身心健全
      ，不思循正途賺取所需，竟共同竊取他人財物，並持所竊
      信用卡冒名偽簽刷卡消費，其2 人法治觀念顯有偏差，均
      應予導正；衡以所竊財物及盜刷之金額非鉅，乙○○下手
      行竊及偽簽署名、甲○○把風接應，參與程度不同，被告
      乙○○犯後坦承全部犯行，被告甲○○犯後終能坦承全部
      犯行，犯後態度尚可，及其2 人之素行、智識程度、生活
      狀況、犯罪之動機、目的等一切情狀，分別量處如主文所
      示之刑，並均諭知易科罰金之折算標準，及定其2 人應執
      行之刑，且均諭知易科罰金之折算標準，以資儆懲。未扣
      案之偽造信用卡消費簽帳單3 紙，業經被告乙○○交予加
      油站、家樂福鼎山店服務人員，非屬其所有，無庸宣告沒
      收，惟附表編號1 、2 、4 消費簽帳單上持卡人簽名欄位
      偽簽之「丙○○」署名共3 枚，仍應依刑法第219 條之規
      定於各該行使偽造私文書罪刑項下宣告沒收，且本於共犯
      責任共同之原則，分別於被告2 人所犯行使偽造私文書之
      罪刑項下沒收之。
（三）末查被告甲○○雖以其夫即被告乙○○現已入監執行中，
      其尚有2 名智能障礙之未成年子女需要其保護教養，業據
      其提出殘障手冊2 份、戶籍謄本1 份在卷可參（見訴字卷
      第53、54頁），然其前因竊盜案件，甫經本院以99年度訴
      字第45號判刑應執行有期徒刑8 月，緩刑3 年，並於99年
      4 月26日確定等情，有上開刑事判決、臺灣高等法院被告
      前案紀錄表1 份在卷可考（見訴字卷第23～27、88頁背面
      ），是其所犯實已不符緩刑之要件，自難諭知緩刑之宣告
      ，附此敘明。
據上論斷，應依刑事訴訟法第299 條第1 項前段，刑法第28條、
第216 條、第210 條、第320 條第1 項、第339 條第1 項、第55
條、第47條第1 項、第41條第1 項前段、第8 項、第219 條、第
51條第5 款，刑法施行法第1 條之1 ，判決如主文。
本案經檢察官李怡增到庭執行職務。
中    華    民    國    99    年    8     月    2     日
                  刑事第十六庭  審判長法  官  曾逸誠
                                      法  官  林柏壽
                                      法  官  王靖茹
以上正本證明與原本無異。
如不服本判決應於收受送達後10日內向本院提出上訴書狀，並應
敘述具體理由；如未敘述上訴理由者，應於上訴期間屆滿後20日
內向本院補提理由書（均須按他造當事人之人數附繕本）「切勿
逕送上級法院」。
中    華    民    國    99    年    8     月    2     日
                                      書記官  陳鈺甯
附錄本案論罪科刑法條：
《刑法第320 條第1 項》
意圖為自己或第三人不法之所有，而竊取他人之動產者，為竊盜
罪，處5 年以下有期徒刑、拘役或5 百元以下罰金。
《刑法第210 條》
偽造、變造私文書，足以生損害於公眾或他人者，處5 年以下有
期徒刑。
《刑法第216 條》
行使第210 條至第215 條之文書者，依偽造、變造文書或登載不
實事項或使登載不實事項之規定處斷。
《刑法第339 條第1 項》
意圖為自己或第三人不法之所有，以詐術使人將本人或第三人之
物交付者，處5 年以下有期徒刑、拘役或科或併科1 千元以下罰
金。
附表（詐欺、行使偽造私文書部分）：
┌──┬──────┬───────┬────┬──────────┐
│編號│  犯罪時間  │  犯罪地點    │刷卡金額│  偽造之署名及數量  │
├──┼──────┼───────┼────┼──────────┤
│ 一 │98年7 月4 日│高雄縣鳳山市五│  720 元│臺灣中油股份有限公司│
│    │凌晨3 時34分│甲一路232 號中│        │消費簽帳單之持卡人簽│
│    │許          │油加油站五甲站│        │名欄「丙○○」署名1 │
│    │            │              │        │枚                  │
├──┼──────┼───────┼────┼──────────┤
│ 二 │98年7 月4 日│高雄市三民區鼎│2,711 元│家福股份有限公司消費│
│    │凌晨4 時25分│山街529 號家樂│        │簽帳單之持卡人簽名欄│
│    │許          │福大賣場鼎山店│        │「丙○○」署名1 枚  │
├──┼──────┼───────┼────┼──────────┤
│ 三 │98年7 月4 日│同上          │1,756 元│無                  │
│    │凌晨4 時39分│              │        │                    │
│    │許          │              │        │                    │
├──┼──────┼───────┼────┼──────────┤
│ 四 │98年7 月4 日│同上          │3,780 元│家福股份有限公司消費│
│    │凌晨4 時48分│              │        │簽帳單之持卡人簽名欄│
│    │許          │              │        │「丙○○」署名1 枚  │
└──┴──────┴───────┴────┴──────────┘


司法院資訊處製作；財團法人民間司法改革基金會備份。
